---
title: "Resumen de información de ratings de películas"
author: "LMT"
date: "mayo de 2022"
output: html_document
---

```{r setup, include=FALSE}
knitr::opts_chunk$set(echo = TRUE)
```


El objetivo del ejercicio es que resulevan ejemplos prácticos de manipulación de datos en SAS. 
Es muy común que al trabajar con datos una parte importante del tiempo se centre en preprocesamiento de los mismos.

El siguiente ejercicio está resuelto en R. Utilícenlo de referencia. 
Suban los datos a su sesión de SAS y resuelvan cada uno de los puntos utilizando SAS.

---

Utilizaremos datos de ratings de películas.

Breve descripción de los datos:

El conjunto de datos consiste de:

- 100,000 ratings (1-5) de 943 usuarios sobre 1,682 películas.

- Cada usuario calificó al menos 20 pelícuas. 


Para mayor detalle consultar la fuente de los datos, [Movielens](https://grouplens.org/datasets/movielens/).


**Ejercicio**. Calcular:

- Número de usuarios y número de películas.
- Las 3 películas con mejor promedio y las 3 películas con peor promedio.
- La película con el mayor número de calificaciones y cuantás son.
- El usuario que ha calificado un mayor número de películas y cuántas ha calificado.
- El número promedio de evaluaciones por película.
- Calcular el número de películas por año.

Noten que para resolver un par de puntos deben unir la información de las tablas _data_ e _item_



```{r}
# Limpiar área de trabajo
rm(list = ls())
```


```{r}
# Cargar librerías
suppressMessages(library(tidyverse))
library(ggplot2)
library(readr)
library(stringr)

library(readxl)
library(haven)
```


Leer los datos
```{r}
columnas_datos <- c('user_id','item_id','rating','timestamp')
datos <- read_delim("/home/leonardo/Documentos/Acatlan/Datos/MovieLens/ml-100k/u.data", delim = "\t", col_names = columnas_datos)
glimpse(datos)
```


```{r}
columnas_movies <- c('item_id', 'title', 'release_date', 'video_release_date', 'imdb_url','unknown', 'Action', 'Adventure','Animation', 'Children\'s', 'Comedy', 'Crime', 'Documentary', 'Drama', 'Fantasy','Film-Noir', 'Horror', 'Musical', 'Mystery', 'Romance', 'Sci-Fi', 'Thriller', 'War', 'Western')

movies <- read_delim("/home/leonardo/Documentos/Acatlan/Datos/MovieLens/ml-100k/u.item", delim = "|", col_names = columnas_movies)
glimpse(movies)
```

Sólo ocuparemos 2 variables de la tabla movies. La usaremos como catálogo para saber el nombre de la película. 
```{r}
ctmovies <- movies %>% select('item_id','title')
head(ctmovies)
```

Unir las tablas

```{r}
movie_ratings <- left_join(datos,ctmovies, by = c("item_id"))
```

**solución**

Número de usuarios y películas
```{r}
movie_ratings %>% 
  summarise(numero_usuarios = n_distinct(user_id), número_películas = n_distinct(item_id))
```


Top películas con mejor calificación
```{r}
movie_ratings %>% group_by(item_id, title) %>% 
                  summarise(numero_calificaciones = n(), calificacion_promedio = mean(rating)) %>% 
                  arrange(desc(calificacion_promedio)) %>% 
                  head(20)
```
¿notan algo relevante en el resultado?


Películas con peor calificación

```{r}
movie_ratings %>% group_by(item_id, title) %>% 
                  summarise(numero_calificaciones = n(), calificacion_promedio = mean(rating)) %>% 
                  arrange((calificacion_promedio)) %>% 
                  head(20)
```


Película con el mayor número de calificaciones

```{r}
movie_ratings %>% group_by(item_id, title) %>% 
                  summarise(numero_calificaciones = n(), calificacion_promedio = mean(rating)) %>% 
                  arrange(desc(numero_calificaciones)) %>% 
                  head(20)
```



Usuario que ha calificado mayor número de películas

```{r}
movie_ratings %>% group_by(user_id) %>% 
                  summarise(numero_calificaciones = n(), calificacion_promedio = mean(rating)) %>% 
                  arrange(desc(numero_calificaciones)) %>% 
                  head(20)
```



Número promedio de evaluaciones por película

```{r}
movie_ratings %>% group_by(item_id, title) %>% 
                  summarise(numero_calificaciones = n()) %>% 
                  ungroup() %>% 
                  summarise(promedio = mean(numero_calificaciones))
```


Se puede extraer el año a partir de la variable title. Hay distintas formas de resolverlo. Usaremos **expresiones regulares**. A continuación 2 distintas formas.
```{r}
movie_ratings %>% mutate(anio = str_extract(title, "\\d{4}")) %>% 
head()                         
                         
```

```{r}
# Forma 2.
#movie_ratings %>% mutate(anio = str_extract(title, "\\d+")) %>% 
#head()  
```

Número de películas por año
```{r}
movie_ratings %>% 
  # quitar duplicados
  group_by(title) %>% 
  slice(1) %>% 
  ungroup() %>% 
  # crear la variable de año
  mutate(anio = str_extract(title, "\\d{4}")) %>% 
  group_by(anio) %>% 
  summarise(conteo= n())
```
¿qué notan de los resultados?


**Puntos a discutir**. Las encuestas voluntarias pueden incluir sesgos derivados de las personas unicamente interesadas en contestar.

